臺灣高雄地方法院刑事判決　　　　　　　　　　　　九十三年度簡上字第七六八號
　　上　訴　人
　　即　被　告　丁○○
　　　　　　　　丙○○　男　六.
右列上訴人因被告竊盜案件，不服本院高雄簡易庭中華民國九十三年九月十日九十三
年度簡字第三六０二號所為第一審判決（聲請簡易判決處刑書案號：臺灣高雄地方法
院檢察署九十三年度偵字第一二五０一號），提起上訴，本院管轄之第二審合議庭判
決如左：
    主  文
原判決撤銷。
丁○○、丙○○均無罪。
    理  由
一、聲請簡易判決處刑意旨略以：被告丙○○與丁○○二人基於意圖為自己不法所有
    之犯意聯絡，於民國九十三年六月二十日上午十一時許，至高雄縣六龜鄉縣○○村崑崙橋旁，見乙○○所有栽種破布子園無人看管，推由丙○○持客觀
    上足供為兇器使用之丁○○所有剪刀一把，前往上開破布子園，著手以剪刀剪斷
    破布子樹枝之方式，竊取破布子樹枝二枝得手，並將前開二枝破布子樹枝，放置
    於丁○○所有車牌號碼ＹＧ－六七三七號自用小客車內，復再次前往前揭破布子
    園，以上開方式，竊取破布子樹枝一枝得手之際，惟遭戊○○發現而當場，將丙○○攔阻，丁○○見狀則駕駛前開自用小客車離去。嗣為警於同月二十日上午十
    一時五十五分許，在高雄縣六龜鄉六龜村紅水坑三十七號前查獲，並扣得破布子
    一支及剪刀一把。因認被告涉有刑法第三百二十一條第一項之加重竊盜罪。
二、按犯罪事實應依證據認定之，無證據不得認定犯罪事實；又不能證明被告犯罪者
    ，應諭知無罪之判決，刑事訴訟法第一百五十四條第二項及第三百零一條第一項
    分別定有明文。次按告訴人之告訴，係以使被告受刑事訴追為目的，是其陳述是
    否與事實相符，仍應調查其他證據以資審認，最高法院五十二年台上字第一三○○號著有判例可資參照。復按刑事訴訟法上所謂認定犯罪事實之證據，係指足以
    認定被告確有犯罪行為之積極證據而言，如未能發現相當證據或證據不足以證明
    ，自不能以推測或擬制之方法，以為裁判基礎，最高法院二十九年上字第三一
    五號及四十年台上字第八六號分別著有判例可資參照。再刑事訴訟上證明之資料
    ，無論其為直接或間接證據，均須達於通常一般之人均不致有所懷疑，而得確信
    其為真實之程度，始得據為有罪之認定，若關於被告是否犯罪之證明未能達此程
    度，而有合理懷疑之存在，致使無從形成有罪之確信，根據「罪證有疑，利於被
    告」之證據法則，即不得遽為不利被告之認定，亦有最高法院七十六年度臺上字
    第四九八六號判例可資參照。
三、本件公訴人認被告丙○○與丁○○涉犯上開罪嫌，無非以(1)被告二人坦承持剪刀
    剪取破布子樹枝之事實、(2)告訴人乙○○及證人戊○○之指述、(3)扣案剪刀、(4)
    警卷所附現場照片四張等證物為其論據。訊據被告丙○○與丁○○固坦承於前揭
    時、地持剪刀剪取破布子樹枝之事實，惟堅決否認有何加重竊盜之犯行，均辯稱
    ：樹枝是我們在崑崙橋邊電線桿旁的破布子樹剪下的，現場並無圍籬及告示牌，
    表示該破布子樹係私人裁種，致被告二人誤認係無主物而剪取其樹枝，故被告二
    人主觀上並無竊取他人所有之物之犯意等語。
四、按在竊盜罪的構成要件上，行為人除在客觀上以和平手段竊取他人所有之物，在
    主觀上亦須具備竊盜故意，始足構成竊盜罪。而所謂竊盜故意係指行為人必須對
    於客觀不法構成要件所描述之行為情況，特別是對於其所竊取之物為他人所有或
    持有之事實有所認識，並且進而決意取走之主觀心態。雖行為人只要就社會日常
    生活之見解可得推知該物為他人所有或持有之動產，即為已足。至於該他人之動
    產與所有人或持有人之法律關係為何，行為人則無認識之必要。然行為人若誤以
    他人之物為無主物或他人廢棄之物而取走，則因構成要件錯誤而不具竊盜故意，
    並不構成竊盜罪。查本件被告二人在客觀上，有持剪刀剪取種植於右揭路旁之破
    布子樹枝之行為，業經其二人供陳在卷，且經證人戊○○於警詢時指述明確，又
    上開地點所生長之破布子樹係告訴人乙○○所種植，亦經告訴人及證人戊○○於
    警詢時陳述明確，固堪認定。然被告二人則以前開情詞置辯，是本件所應審究者
    ，係被告二人在主觀上是否具竊盜之犯意，有無誤認所竊取之物為無主物之可能
    ，經查：
  (一)證人即受理本件竊盜案件之員警甲○○雖到庭證稱：被告行竊地點在高雄縣六龜
    鄉縣○○村崑崙橋旁，在路邊很整齊種了很多排破布子樹，一看就知道
    是有人刻意栽種的，警卷內的第三張照片就可以看出是一整排等語（見本院卷第
    五十八頁），然其亦證稱：破布子樹是種植在路旁，跟一般路旁的雜樹一樣種植
    ，並無另樹立私人栽種或禁止摘取之告示牌。美濃地政事務所函附的照片七張與
    我去現場看的地點是是同一個地點（見本院卷第八十六頁、第八十七頁）等語，
    是由證人之證述無法證明本件被告剪取破布子樹枝之處，立有足令一般人辨識為
    係私人種植或禁止摘採之告示牌，證人僅依右揭地點之破布子樹成排生長之情形
    ，即推論一般人均足認識該地點之破布樹均為私人種稙，亦屬個人意見或推測之
    詞，該部分證述自不能採為證據。
  (二)觀諸美濃地政事務所九十四年一月四日美地二字第九四０００００四九號函附及
    被告具狀陳報之現場照片所示，本件被告二人剪取之破布子樹係長於山區道路○○道路護欄旁之破布子樹雖有成排生長之情形，然其間長有甚多不知名之雜草及
    矮小灌木，無法看出人為整理、維護，足令人辨識為有人栽種所有之跡象，且該
    處並無立有任何禁止摘採之告示牌，亦經證人甲○○到庭證述明確，綜上客觀情
    狀，常人已難認識道路護欄旁成排生長之破布子樹係有人刻意種植。況被告二人
    自承剪取其樹枝之破布子樹，並非生長於道路護欄旁，而係位於崑崙橋邊之電線
    桿旁，依上開照片所示該處僅長有該棵破布子樹，且距道路護欄旁成排生長之破
    布子樹尚有七、八公尺之距離，並無所謂成排或成群生長之情形，而該處雜草叢
    生及未立有任何表示該破布子樹係私人種植，或禁止摘採之告示之情形，則與道
    路護欄旁生長之破布子樹相同。綜據上情，該棵破布子樹，依其所在之客觀環境
    應足使一般人誤認係自然生長之無主物，是被告二人所辯：因誤認為該破布子樹
    係無主物方剪取其樹枝等語，應堪採信。
  (三)被告二人既誤認該破布子樹為無主物而剪取其樹枝，其主觀上即無竊取「他人所
    有」之物之故意，尚難以竊盜或加重竊盜罪論處。
四、綜上，本件公訴人所舉之證據，不足以證明被告二人有何加重竊盜之事實，且本
    院復查無其他積極證據，足資認定公訴意旨所論列之犯罪事實屬實，揆諸前開說
    明，既不能證明被告犯罪，依法自應為無罪之諭知。原審未察，遽為對被告論罪
    科刑之判決，自有未洽，被告上訴意旨指摘及此，上訴為有理由，應由本院將原
    審判決撤銷，而為被告無罪之諭知。
五、另按檢察官聲請以簡易判決處刑之案件，經法院認為有第四百五十一條之一第四
    項但書之情形者，應適用通常訴訟程序審判之，刑事訴訟法第四百五十二條定有
    明文。又按對於簡易判決之上訴，準用刑事訴訟法第三編第一章及第二章之規定
    ，管轄第二審之地方法院合議庭受理簡易判決上訴案件，應依通常程序審理。其
    認案件有刑事訴訟法第四百五十二條之情形者，應撤銷原判決，逕依通常程序為
    第一審判決，法院辦理刑事訴訟簡易程序案件應行注意事項第十四項亦定有明文
    。本件原審依承辦檢察官聲請簡易判決處刑，對被告論罪科刑，經本院撤銷原判
    決，改判被告無罪，已詳如前述，足認檢察官聲請簡易判決處刑為不適當，而有
    刑事訴訟法第四百五十一條之一第四項但書第三款之情形，故依前揭規定，應由
    本院合議庭逕依通常程序審理後，自為第一審判決，檢察官如不服本判決，仍得
    於法定上訴期間內，向管轄之第二審法院提起上訴，附此敘明。
據上論斷，應依刑事訴訟法第四百五十二條、第四百五十五條之一第一項、第三項、
第三百六十九條第一項前段、第二項、第三百六十四條、第三百零一條第一項，判決
如主文。
本案經檢察官己○○到庭執行職務。
中　　　華　　　民　　　國　　九十四　　年　　　三　　　月　　 十一 　　日
                                  臺灣高雄地方法院刑事第二庭
                                      審判長法  官    莊崑山
                                            法  官    黃宣撫
                                            法  官    李育信
右正本證明與原本無異。
檢察官如不服本判決，得於收受判決翌日後十日內，向本院起上訴。
                                            書記官    洪生輝
中　　　華　　　民　　　國　　九十四　　年　　　三　　　月　　十六　　日
